【裁判字號】    88,易,1289
【裁判日期】    891030
【裁判案由】    業務侵占
【裁判全文】
臺灣板橋地方法院刑事判決                        八十八年度易字第一二八九號
    公  訴  人  臺灣板橋地方法院檢察署檢察官
    被      告  乙○○
右列被告因業務侵占案件，經檢察官提起公訴 (八十七年度偵字第一九七四０號)，
本院判決如左：
    主  文
乙○○意圖為自己不法之所有，而侵占對於業務上所持有之物，處有期徒刑捌月。緩
刑肆年。
    事  實
一、乙○○係土地代書，受託為他人販售土地、房屋，辦理移轉所有權事宜，為從事
    業務之人，於民國七十八年間，受群健實業股份有限公司（以下簡稱群健公司）
    委託代為銷售該公司所有座落苗栗縣後龍鎮○○路校椅里四鄰四十─五二號、四
    十─五一號、四十─七七號、四十─七八號、四十─四九號、四十─八十號及新
    竹市竹南鎮公館里十一鄰五─十一號、五─十三號、五─十六號、五─十七號、
    五─十八號及桃園縣中壢市○○路十五號五樓共十二戶房屋，約定由乙○○銷售
    上開房屋，其所得價額須交付新臺幣（下同）五百五十萬元予群健公司，逾此部
    分所得，則歸由乙○○所有，乙○○並於七十八年七月十日先以群健公司為出賣
    人，陸續將上開十二戶房屋先行過戶予其親友名下，自此後並陸續銷售完畢，詎
    乙○○竟意圖為自己不法之所有，僅交付二百七十萬元予群健公司，並於八十年
    初某日，在不詳處所，將上開銷售完畢原屬出賣人群健公司之房屋價金餘款二百
    八十萬元侵占入已，供己花用，迭經群健公司催討，均置之不理。
二、案經群健公司訴由臺灣臺北地方法院檢察署呈請臺灣高等法院檢察署核轉臺灣板
    橋地方法院檢察署檢察官偵查起訴。
    理  由
一、訊據被告乙○○固供承僅交付二百七十萬元房屋價款予告訴人之事實，惟矢口否
    認有何業務侵占犯行，辯稱：七十八年間經林輝鳴居中介紹代理告訴人群健公司
    販售上開十二戶房屋，惟因房屋地處偏僻，且部分房屋因尾款未能收取完畢，以
    致無法依約交付款項，僅支付二百七十萬元予告訴人，惟並無業務侵占之不法意
    圖云云。經查，右揭犯罪事實，業據告訴代理人丁○○於偵審中指訴甚詳，並有
    土地、建築改良物買賣所有權移轉契約書影本、建物登記簿謄本等件附卷可證，
    其次，對於被告所辯上開委託出售之房屋，其中新竹縣竹南鎮公館里七鄰五─十
    三號、五─十八號二戶售予丙○○，同址五─十六號一戶售予甲○○，此三戶因
    買主丙○○積欠尾款共計四十萬元、甲○○積欠尾款計十五萬元，另同址五─十
    一號由原屋主駱木源佔用中致無法交屋，亦有尾款五十萬元未收等節，為告訴代
    理人丁○○所不否認，並提出告訴訴外人丙○○、甲○○給付價款之民事聲請狀
    為證，雖此，縱然被告確有前開尾款未收，惟雙方既然約定不論被告銷售總額多
    寡，僅須將售出總價之其中五百五十萬元支付予告訴人，其餘價款始歸由被告所
    得，而就銷售上開房屋之總價款部分，迭經本院諭知被告提出銷售上開房屋之買
    賣契約書以便計算銷售房屋總價款，被告均未能提出以供核算，致使無法確定販
    售總價額；另經本院函調上開房屋之歷次所有權異動資料，因其登記移轉價額與
    實際販售價額多有出入，經加總結果，並未逾五百五十萬元之總價，此節亦經被
    告供承其賣儥均依市價賣出，比公訂契約為高等語（參見臺灣板橋地方法院檢察
    署八十七年度偵字第一九七四０號偵查卷第四十四頁），是本件雖因年代久遠以
    致資料無法蒐集齊全，以確定銷售房屋總價款，惟訊以被告於本院審理中坦承其
    所收取之款項已逾五百五十萬元等語（參見本院八十八年九月三日訊問筆錄），
    是被告既自承於八十年初即將上開房屋銷售完畢，且收取價金已逾約定之五百五
    十萬元，則被告自負有交付上開款項之義務，詎其竟未為此舉，迭經告訴人催討
    均未交付，迄今逾九年有餘，顯見其確有侵占之不法意圖甚明，是被告前開所辯
    ，顯係事後卸責之詞，不足採信，從而事證明確，被告犯行堪以認定。
二、按被告乙○○為土地代書，受他人委託辦理土地、房屋移轉買賣事宜，為從事業
    務之人，為其所自承，故核其本件所為，係犯刑法第三百三十六條第二項之業務
    侵占罪。爰審酌被告犯罪之動機、目的、手段，犯罪時所受之刺激及其品性、生
    活狀況、智識程度、犯罪所生之損害，及犯罪後態度等一切情狀，量處如主文所
    示之刑，以示懲儆。又被告前未曾受有期徒刑以上刑之宣告，有臺灣高等法院檢
    察署刑案紀錄簡覆表乙份在卷足憑，其因一時失慮，偶罹刑典，事後已清償告訴
    人部分價款，因認經此刑之宣告後，應知警惕而無再犯之虞，本院因認暫不執行
    其刑為當，予以宣告緩刑四年，用啟自新。
據上論斷，應依刑事訴訟法第二百九十九條第一項前段，刑法第三百三十六條第二項
、第七十四條第一款，罰金罰鍰提高標準條例第一條前段，判決如主文。
本案經檢察官洪清秀到庭執行職務
中      華      民      國      八十九      年     十     月    三十    日
                                      臺灣板橋地方法院刑事第六庭
                                          法  官  徐  蘭  萍
右正本證明與原本無異。
如不服本判決應於送達後十日內向本院提出上訴狀。
              書記官  藍  淑  芬
中      華      民      國      八十九      年    十一    月     三     日
附錄本案論罪科刑法條全文：
刑法第三百三十六條
對於公務上或因公益所持有之物，犯前條第一項之罪者，處一年以上七年以下有期徒
刑，得併科五千元以下罰金。
對於業務上所持有之物，犯前條第一項之罪者，處六月以上五年以下有期徒刑，得併
科三千元以下罰金。
前二項之未遂犯罰之。


司法院資訊處製作；財團法人民間司法改革基金會備份。
